【裁判字號】    98,訴,892
【裁判日期】    980729
【裁判案由】    搶奪等
【裁判全文】
臺灣高雄地方法院刑事判決               98年度訴字第892號
                                       98年度訴字第933號
公  訴  人  臺灣高雄地方法院檢察署檢察官
被      告  丁○○
            丙○○
上列被告因搶奪等案件，經檢察官提起公訴（98年度偵字第1638
0 號），及追加起訴後（98年度蒞追字第22號），嗣因被告均就
被訴事實為有罪之陳述，經本院合議庭裁定由受命法官獨任依簡
式審判程序審理，並判決如下：
    主  文
丁○○共同犯行使變造特種文書罪，累犯，處有期徒刑參月；又
共同犯搶奪罪，累犯，處有期徒刑柒月；又共同犯行使變造特種
文書罪，累犯，處有期徒刑肆月；又共同犯搶奪罪，累犯，處有
期徒刑拾月。應執行有期徒刑壹年捌月。
丙○○共同犯行使變造特種文書罪，累犯，處有期徒刑參月；又
共同犯搶奪罪，累犯，處有期徒刑柒月；又共同犯搶奪罪，累犯
，處有期徒刑拾月。應執行有期徒刑壹年陸月。
    事  實
一、丁○○前因詐欺案件，經本院以96年度簡字第4751號判處有
    期徒刑3 月，減為有期徒刑1 月又15日確定，於民國96年10
    月26日易科罰金執行完畢。丙○○則前因過失傷害案件，經
    本院以95年度交簡字第1317號判處有期徒刑4 月，並經本院
    以95年度交簡上字第231 號駁回上訴確定，另因毒品危害防
    制條例案件經本院以96年度訴緝字第82號判處有期徒刑7 月
    確定，上開2 罪經本院以96年度聲減字第3513號分別減為有
    期徒刑2 月、3 月又15日，並定應執行有期徒刑5 月又15日
    ，於96年8 月7 日易科罰金執行完畢。
二、丁○○、丙○○均猶不知悔改，因同住在高雄市○鎮區○○
    街14巷4 號2 樓之1 時，無力繳納房租，生活不濟，竟共同
    基於變造特種文書並持以行使及意圖為自己不法所有之犯意
    聯絡，於98年5 月16日中午12時許，為掩飾犯行、逃避查緝
    ，先由丁○○將所騎乘其胞姐游美娟所有車牌號碼NKY-108
    號之重型機車，以黑色膠布將其上數字「1 」黏貼改為數字
    「7 」之方式，變造成車牌號碼NKY-708 號後，騎乘該車附
    載丙○○，在高雄市前鎮區物色下手行搶對象，適有何台珍
    騎車經過，丁○○遂尾隨何台珍，行經高雄市○鎮區○○街
    37號前，由丁○○騎乘該車自何台珍左後方加速掩至，趁何
    台珍不及防備之際，由丙○○徒手搶奪何台珍懸掛於脖子上
    重3 錢6 分4 厘，價值新臺幣（下同）8,000 元之金項鍊1
    條得逞，旋即加速逃逸，前往高雄市○○區○○路168 號寶
    琦珠寶銀樓，由丙○○下車入內變賣，得款3,400 元，供繳
    納房租、生活費而花費用罄。
三、丁○○復另起與丙○○共同變造特種文書並持以行使之犯意
    ，於98年5 月20日晚上6 時許，以同一手法與丙○○將上開
    機車車號變造成NKY-708 號後，與丙○○共同意圖為自己不
    法之所有，於同日晚上7 時40分許，由丁○○騎乘該機車附
    載丙○○，在高雄市左營區物色下手對象，適有懷有身孕、
    穿著無領孕婦裝之乙○○騎乘機車經過，丁○○、丙○○見
    乙○○穿戴於脖子上一條價值9, 800元之金項鍊，遂尾隨乙○○，行經高雄市○○區○○路16號前，趁乙○○準備停車
    而不及防備之際，由丙○○下車徒手搶奪該條金項鍊得逞，
    旋即上車偕同丁○○逃逸，前往高雄市新興區○○○路25號
    所羅門珠寶世家名店，一同下車向該店收售員張菀妮變賣得
    款9,200 元，作生活所需而花費用罄。
四、乙○○遭搶後立即前往高雄市政府警察局左營分局文自派出
    所報警，經警調閱監視錄影畫面查知行搶車號疑為「NKY-70
    8 」，嗣於98年5 月27日晚上9 時30分許，警於高雄市○○
    區○○路與重立路口，發覺丁○○騎乘上開變造車牌號碼之
    機車附載丙○○，遂當場攔查，並經丁○○、丙○○同意，
    前往其2 人上開住處內搜索扣得如事實二所示搶奪何台珍時
    ，丁○○所穿戴其所有西裝褲、T 恤各1 件、黃色安全帽1
    頂，及丙○○所穿戴其所有牛仔褲、T 恤各1 件、粉紅色安
    全帽1 頂。而丁○○、丙○○遭查獲後，除主動供出搶得乙○○所有上開金項鍊之下落，並於員警尚不知渠等如事實二
    所示之行為前，主動向員警坦承該事實，自首而接受裁判，
    始悉上情。
五、案經高雄巿政府警察局左營分局報請臺灣高雄地方法院檢察
    署檢察官偵查起訴。
    理  由
一、本件被告丁○○、丙○○所犯均係死刑、無期徒刑、最輕本
    刑為3 年以上有期徒刑以外之罪，其於準備程序就上揭被訴
    事實為有罪之陳述，經本院告知簡式審判程序之旨，並聽取
    公訴人及被告2 人之意見後，認無不得或不宜改依簡式審判
    程序進行之處，爰依刑事訴訟法第273 條之1 第1 項之規定
    ，經合議庭裁定進行簡式審判程序，合先敘明。
二、上揭事實業據被告2 人均坦承不諱，核與證人即被害人乙○○、何台珍、證人即所羅門珠寶世家名店收售員張菀妮於警
    詢時證述之情節相符，並經證人即被告2 人就彼此犯行互為
    結證明確，且有高雄市政府警察局左營分局98年5 月28日、
    98年6 月24日搜索扣押筆錄、扣押物品目錄表、所羅門珠寶
    世家名店物品顧客登記簿影本、寶琦珠寶銀樓名片影本、原
    料金買賣登記簿、NKY-108 號重型機車查詢資料、丁○○所
    有0000000000號行動電話與丙○○所有0000000000號行動電
    話於98年5 月16日之通聯紀錄各1 份及蒐證照片31張附卷可
    稽（見偵卷宗第40至41、46至55、63、67、68，及警卷第16
    至39、52頁），並有被告丁○○所有男用西裝褲、白色T 恤
    各1 件、黃色安全帽1 頂及被告丙○○所有女用牛仔褲、白
    色T 恤各1 件、粉紅色安全帽1 頂可資佐證。足見被告2 人
    任意性之自白均與事實相符，堪以採信。是本件事證明確，
    被告2 人犯行均堪認定，應予依法論科。
三、按汽車牌照為公路監理機關所發給，固具有公文書性質，惟
    依道路交通安全規則規定，汽車牌照僅為行車之許可憑證，
    自屬於刑法第212 條所列特許證之一種，最高法院63年台上
    字第1550號判例可資參照。是核被告2 人如事實二所為，均
    係犯刑法第216 條、第212 條之行使變造特種文書罪及刑法
    第325 條第1 項之搶奪罪；而被告丁○○如事實三所為，亦
    係犯刑法第216 條、第212 條之行使變造特種文書罪及刑法
    第325 條第1 項之搶奪罪，被告丙○○如事實三所為，則僅
    犯刑法第325 條第1 項之搶奪罪。起訴書就事實三部分，未
    對被告丙○○是否涉犯行使變造特種文書罪嫌提起公訴，自
    不在本院審判範圍，附此敘明。被告2 人變造特種文書後，
    復持以行使，其等變造之低度行為均為行使之高度行為所吸
    收，不另論罪。被告2 人就各罪間，均有犯意聯絡及行為分
    擔，皆論以共同正犯。被告2 人如事實二、三所為各罪間，
    均犯意各別，行為互殊，應予分論併罰。又被告2 人有如事
    實欄所載前科紀錄，有臺灣高等法院被告前案紀錄表各1 份
    在卷可稽，其等受有期徒刑執行完畢，5 年內故意再犯本件
    行使偽造特種文書罪及搶奪罪等最重本刑皆為有期徒刑以上
    之罪，均為累犯，依刑法第47條第1 項之規定加重其刑。又
    被告2 人於如事實四所示為警查獲如事實三之犯行時，於事
    實二之犯罪未被發覺前主動向員警自承並接受裁判，符合刑
    法自首之要件，爰依刑法第62條前段之規定就事實二所犯各
    罪，均減輕其刑，並先加後減之。爰審酌被告2 人正值壯年
    ，不知以己力合法賺取財物，竟變造車牌號碼後，以逃避追
    緝，並共乘機車，搶奪婦女繫掛在脖子上之項鍊，迄未賠償
    被害人，危害社會治安，實有不該，惟念其等犯罪動機係因
    生活不濟，且犯後終能坦承犯行，對犯罪手法、經過等詳情
    均如實供述，態度尚可，且所竊物品價值非鉅，及其犯罪之
    動機係因生活不濟、犯罪方法及被告丁○○家境勉持、高職
    畢業、被告丙○○家境貧寒、國中畢業（見偵卷第30 、35
    頁）等一切情狀，就被告2 人如事實二所示共同行使變造特
    種文書、搶奪之犯行，分別量處有期徒刑3 月、7 月，就被
    告2 人如事實三所示共同搶奪犯行，分別量處有期徒刑10月
    ，另就被告丁○○如事實三所示共同行使變造特種文書犯行
    ，量處有期徒刑4 月，均爰如主文所示，並定其等應執行之
    刑，以資懲儆。
四、末按因犯罪所得之物，以屬於犯罪行為人者為限，得沒收之
    ，刑法第38條第1 項第3 款及同條第3 項分別定有明文。是
    對犯罪所得之物，是否宣告沒收，屬法院之職權，得依審理
    之結果斟酌決定，非謂一符合上開沒收之要件者，即應一律
    宣告沒收。本院審酌如事實四所載扣案被告2 人之衣物、安
    全帽並非直接用以為行使變造特種文書或搶奪犯行所用之物
    ，若予以沒收既無法達到預防犯罪之效果，亦無法促進社會
    安全或公共利益，爰不予宣告沒收，附此敘明。
據上論斷，應依刑事訴訟法第273 條之1 第1 項、第299 條第1
項前段，刑法第28條、第216 條、第212 條、第325 條第1 項、
第47條第1 項、第62條前段、第51條第5 款，刑法施行法第1 條
之1 ，判決如主文。
本案經檢察官甲○○到庭執行職務。
中    華    民    國    98    年    7    月     29    日
                  刑事第十四庭  法  官   李俊霖
以上正本證明與原本無異。
如不服本判決應於收受送達後10日內向本院提出上訴書狀，並應
敘述具體理由；如未敘述上訴理由者，應於上訴期間屆滿後20日
內向本院補提理由書（均須按他造當事人之人數附繕本）「切勿
逕送上級法院」。
中    華    民    國    98    年    7     月    29    日
                                書記官   武凱葳
附錄本判決論罪科刑法條：
刑法第212 條
偽造、變造護照、旅券、免許證、特許證及關於品行、能力服務
或其他相類之證書、介紹書，足以生損害於公眾或他人者，處1
年以下有期徒刑、拘役或300 元以下罰金。
刑法第216 條
行使第210 條至第215 條之文書者，依偽造、變造文書或登載不
實事項或使登載不實事項之規定處斷。
刑法第325條
意圖為自己或第三人不法之所有，而搶奪他人之動產者，處6 月
以上5 年以下有期徒刑。
因而致人於死者，處無期徒刑或7 年以上有期徒刑，致重傷者，
處3 年以上10年以下有期徒刑。
第1 項之未遂犯罰之。


司法院資訊處製作；財團法人民間司法改革基金會備份。
